臺灣桃園地方法院刑事判決　　　　　　110年度簡上字第195號
上　訴　人　臺灣桃園地方檢察署檢察官
被　　　告　張正宇





上列上訴人因被告詐欺案件，不服本院於中華民國109 年12月25
日所為109 年度審金簡字第28號第一審刑事簡易判決（起訴書案
號：109 年度偵字第10435 號），提起上訴，本院管轄之第二審
合議庭判決如下：
    主  文
上訴駁回。
    事實及理由
一、本案經本院審理結果，認原審以被告張正宇所為，係犯刑法
    第30條第1 項前段、刑法第339 條第1 項之幫助詐欺取財罪
    ，事證明確，並審酌被告思慮未周，竟交付其個人名下帳戶
    之存摺、金融卡及密碼予他人，使詐欺集團得使用作為詐欺
    之人頭帳戶，造成告訴人林振盛受騙後將款項匯入被告之帳
    戶，助長詐騙犯罪之風氣，進而使執法人員難以追查詐騙犯
    罪人之真實身分，所為實非可取，應予非難，惟念其犯後坦
    承犯行、態度尚可，且未實際參與詐欺取財之犯行，責難性
    較小，兼衡被告犯罪之目的、手段、情節、告訴人所受損害
    金額之多寡，並考量其已與告訴人達成和解，告訴人亦於原
    審109 年11月11日訊問程序當庭表示同意給予被告緩刑機會
    等一切情狀，逕以簡易判決判處有期徒刑5 月，並於斟酌本
    案犯罪情節等節後，諭知所宣告之有期徒刑如易科罰金，以
    新臺幣（下同）1,000 元折算1 日，並宣告緩刑4 年，並應
    依原審附表所示內容向告訴人支付財產上之損害賠償，核其
    認事用法，俱無違誤，量刑亦甚允洽，應予維持，並引用第
    一審判決書記載之事實、證據及理由（如附件原審判決書）
    。
二、檢察官上訴意旨略以：被告所為，顯係基於幫助詐欺、幫助
    洗錢之犯意所為，應論以詐欺取財罪、洗錢罪之幫助犯，爰
    請撤銷原判決而更為適法判決等語。
三、然查：
  ㈠按提供金融帳戶提款卡及密碼之行為人，因已失去對自己帳
    戶之實際管領權限，若無配合指示親自提款，即無收受、持
    有或使用特定犯罪所得之情形，且無積極之移轉或變更特定
    犯罪所得之行為，故非屬洗錢防制法第2 條第1 款、第3 款
    所稱之洗錢行為。又同條第2 款之掩飾、隱匿行為，目的在
    遮掩、粉飾、隱藏、切斷特定犯罪所得與特定犯罪間之關聯
    性，須與欲掩飾、隱匿之特定犯罪所得間具有物理上接觸關
    係（事實接觸關係）。而提供金融帳戶提款卡及密碼供他人
    使用，嗣後被害人雖匯入款項，然此時之金流仍屬透明易查
    ，在形式上無從合法化其所得來源，未造成金流斷點，尚不
    能達到掩飾或隱匿特定犯罪所得之來源、去向及所在之作用
    ，須待款項遭提領後，始產生掩飾、隱匿之結果，若無參與
    後續之提款行為，即非同條第2 款所指洗錢行為，無從成立
    一般洗錢罪之直接正犯（最高法院108 年度台上大字第3101
    號裁定參照）。
  ㈡本件係被告以外之真實姓名年籍不詳之成年人，將被告所提
    供之華南商業銀行帳號000000000000號帳戶（下稱華南銀行
    帳戶），輾轉交付與真實姓名年籍不詳之詐欺者對告訴人施
    以詐術使之陷於錯誤將金錢直接匯入被告帳戶之行為，屬於
    該等正犯實施詐欺行為之犯罪手段，並非為訛詐行為之詐欺
    者於取得財物後，另為掩飾、隱匿詐欺所得之行為，亦非被
    告於該詐欺行為人實施詐欺犯罪取得財物後，另由被告為之
    掩飾、隱匿；又詐欺取財之型態甚多，自難期待被告對於其
    所幫助正犯之參與人數多寡及詐騙手法有所預見，且被告所
    提供之帳戶乃係供告訴人直接匯入款項而由詐欺者所用，在
    金流方面並無掩飾或隱匿犯罪所得本質、來源、去向、所在
    、所有權、處分權或其他權益者之作用；況依本案事證，被
    告輾轉將本案華南銀行帳戶存摺、提款卡連同密碼交付與真
    實姓名年籍不詳之詐欺者使用，僅得認其基於縱若有人持以
    犯罪（即詐欺犯罪者將利用該帳戶作為其詐騙所得款項匯入
    使用）亦無違反其本意之不確定幫助詐欺犯意；至於取得上
    開帳戶之詐欺者，除自上開帳戶提領款項以取得詐欺犯罪所
    得外，於主觀、客觀上是否尚有洗錢防制法第2 條第2 款所
    示掩飾或隱匿特定犯罪所得之本質、來源、去向、所在、所
    有權、處分權或其他權益等洗錢行為，事涉被告主觀認識所
    及範圍，檢察官就此部分並未舉證證明或指明證據方法以供
    調查，難認被告主觀上對此節有所預見。依本案事證，不足
    以證明被告對詐欺者是否亦有洗錢行為有所認識，依罪疑唯
    輕原則，自不得率認被告前揭所為亦應評價為洗錢罪之幫助
    犯。依檢察官所舉證據及卷內資料，未能獲被告所為亦構成
    洗錢罪或幫助洗錢罪之確切心證，尚有合理懷疑存在，原審
    未論以洗錢罪或幫助洗錢罪，並無違誤；檢察官執上開理由
    提起上訴，指摘原審判決不當，所舉證據仍不足以證明被告
    犯洗錢罪或幫助洗錢罪，是檢察官以被告本案所為應成立幫
    助詐欺罪與幫助洗錢罪為由，指摘原判決不當而求予撤銷改
    判，其上訴為無理由，應予駁回。
據上論斷，應依刑事訴訟法第455 條之1 第1 項、第3 項、第36
8 條、第373 條，判決如主文。
本案經檢察官王兆琳提起公訴，由檢察官賴瀅羽到庭執行職務。
中    華    民    國   110    年    11    月    4     日
                  刑事第十庭  審判長法  官   林大鈞
                                    法  官   洪瑋嬬
                                    法  官   陳愷璘
以上正本證明與原本無異。
不得上訴。
                                    書記官   陳俐蓉
中    華    民    國   110    年    11    月    4     日